【裁判字號】    89,上訴,1013
【裁判日期】    891031
【裁判案由】    誣告
【裁判全文】
臺灣高等法院臺南分院刑事判決          八十九年度上訴字第一一三號  Ａ
      上  訴  人
      即  自訴人  甲  ○  ○
      被      告  乙  ○  ○
      選任辯護人  鄭  和  傑  律師
右上訴人因誣告案件，不服臺灣臺南地方法院八十九年度自字第一三六號中華民國八
十九年七月十九日第一審判決，提起上訴，本院判決如左：
      主      文
上訴駁回。
追加之自訴不受理。
      理      由
一、自訴意旨如附件自訴狀所載。
二、按誣告罪之成立，以意圖他人受刑事處分虛構事實而向該管公務員申告為要件，
    亦即須其申告內容完全出於憑空捏造，若所告事實尚非全然無因，祇因缺乏積極
    證明致被誣告人不受訴追處罰者，尚難遽以誣告論罪，又其所訴事實，雖不能證
    明係屬實在，而在積極方面尚無證據證明其確係故意虛構者，仍不能遽以誣告罪
    論處，有最高法院四十三年臺上字第二五一號及四十六年臺上字第九二七號判例
    可資參照。
三、訊據被告乙○○否認有誣告犯行，辯稱：其並未告自訴人妨害自由，係檢察官自
    動偵查，提起公訴等語。
四、經查，被告於八十六年七月七日遭黃煥欽及不詳姓名之男子三人，在臺北市松山
    機場挾持並脫困後，於同年八月二日始向臺南縣警察局歸仁分局報案，且亦僅指
    訴李景智及胡成直借貸重利，李景智與胡成直等人至其工廠搬走機器，以及黃煥
    欽、劉佑武、李景智、胡成直強押其索債等情，並未指訴自訴人有何犯行。同年
    月六日被告接受臺南縣警察局刑警隊訊問時，亦未提及自訴人之名，有被告八十
    六年八月二日及同年月六日警訊筆錄影本各一份附於原審卷可稽。迄至胡成直於
    同年八月十五日，接受臺南縣警察局刑警隊訊問時，供稱：「我們：：：途中在
    車內由李景智以行動電話連絡甲○○，並相約於桃園交流道下會合，當我們抵達
    交流道與甲○○會合後，並轉搭甲○○所駕之車回佳里鎮李景智之公司」等語後
    。同日即同年八月十五日，被告接受臺南縣警察局刑警隊訊問其遭挾持之過程，
    被告始稱曾看到自訴人所有之廂型車與黃煥欽等人會合，足見被告一開始本不知
    自訴人亦涉入該案，此觀之前開胡成直之訊問時間為下午一時十五分，訊問人為
    偵查員陳星旭，而被告之訊問時間為同日下午六時三十分，偵查員同為陳星旭可
    知，有被告及胡成直八十六年八月十五日警訊筆錄影本各一份附於原審卷足參。
    被告於前開警訊時雖供稱看到自訴人所有之汽車，然被告並未提及目睹自訴人之
    情形，而自訴人所有之汽車出現於犯罪現場，究應如何評價，要屬承辦該案之刑
    事警察之權責，與被告無涉。至於警方拘捕、調查自訴人，以及媒體報導自訴人
    涉嫌犯罪等情，固均堪對於自訴人之名譽造成損害，然媒體之報導乃依據警方之
    移送報告，而警方移送報告又係依據前開胡成直之供述，以及其他證據為認定基
    礎，被告所指訴目睹自訴人之汽車，僅為其中一間接證據，更不能全然歸咎被告
    之指訴。綜上所述，被告既無意圖使自訴人受刑事處分，亦無虛構事實，向該管
    公務員申告之情形，依前揭最高法院判例，尚與誣告罪之構成要件不合，自不得
    遽以誣告罪相繩，被告之辯解，非無可採。此外，復查無其他積極證據足資證明
    被告涉有誣告之犯行。原審以不能證明被告犯罪，而為無罪判決之諭知，認事用
    法均無違誤。上訴意旨指摘原判決判處被告無罪不當，為無理由，應予駁回。
五、自訴人於本院八十九年八月二十八日調查時，追加自訴被告誣告其涉犯強制罪嫌
    部分，依刑事訴訟法第三百四十三條準用同法第二百六十五條第一項規定，追加
    自訴必須於第一審辯論終結前，就與本案相牽連之犯罪或本罪之誣告罪，始得為
    之，自訴人於第一審辯論終結後，上訴於本院繫屬中始追加自訴被告誣告其涉犯
    強制罪嫌，其追加自訴之程序自屬違背規定，應為不受理判決之諭知。
據上論結，應依刑事訴訟法第三百六十八條，第三百六十四條、第三百四十三條、第
三百零三條第一款，判決如主文。
本案經檢察官李傳來到庭執行職務。
中    華    民    國      八十九      年      十        月    三十一    日
                                  臺灣高等法院臺南分院刑事第二庭
                                      審判長法官  游    明    仁
                                            法官  林    永    茂
                                            法官  陳    清    溪
右正本證明與原本無異。
如不服本判決，應於判決送達後十日內向本院提出上訴狀，其未敘述理由者並應於提
出上訴狀後十日內向本院補提理由書（應附繕本)。
                                      法院書記官  嚴    巧    花
中    華    民    國      八十九      年      十一      月      三      日


司法院資訊處製作；財團法人民間司法改革基金會備份。
